臺灣嘉義地方法院刑事裁定　　　　　　 94年度交聲字第198號
原處分機關　交通部公路總局嘉義區監理所
異　議　人　甲○○
上列異議人即受處分人因違反道路交通管理處罰條例案件，對於
交通部公路總局嘉義區監理所於民國九十四年十月十三日所為之
處分（原處分案號：嘉監裁字第裁七○—Ｉ00000000號
），聲明異議，本院裁定如下：
    主  文
異議駁回。
    理  由
一、按汽車裝載時，所載貨物滲漏、飛散或氣味惡臭者，處汽車
    駕駛人新臺幣（以下同）三千元以上九千元以下罰鍰，並責
    令改正或禁止通行；汽車駕駛人有上開行為時，除依原條款
    處罰鍰外，並記違規點數二點，道路交通管理處罰條例第三
    十條第一項第二款及同條例第六十三條第一項第二款分別定
    有明文。汽車裝載時，裝載容易滲漏、飛散、氣味惡臭之貨
    物，能防止其發洩者，應嚴密封固，裝置適當，道路交通安
    全規則第七十七條第一項第一款亦有明文。再裝載砂石、土
    方之傾卸框式大貨車及傾卸框式半拖車，公路監理機關經檢
    驗查核其已依高速公路交通管制規則第十八條第一項第一款
    及道路交通安全規則第七十七條第一項第一款之規定，裝設
    機械式可密覆裝置或備有帆布能緊密覆蓋貨廂裝置及標示者
    ，即登檢為砂石專用車，裝載砂石土方車輛使用專用車輛或
    專用車廂規定第三條第七款另有明文。
二、原處分意旨略以：異議人即受處分人甲○○於民國九十四年
    九月四日晚上七時許，駕駛車牌號碼二○二—ＨＬ號營業貨
    運曳引車，行經彰化縣溪州鄉○○路，因有「裝載砂石未覆
    蓋帆布」之違規事實，經彰化縣警察局北斗分局溪州分駐所
    警員當場攔停，而填製彰警交字第Ｉ00000000號舉
    發違反道路交通管理事件通知單舉發，異議人嗣於應到案日
    期前向原處分機關申訴，經原處分機關函原舉發單位調查，
    認舉發無誤，乃依道路交通管理處罰條例第三十條第一項第
    二款及同條例第六十三條第一項第二款之規定，於九十四年
    十月十三日以嘉監裁字第裁七○—Ｉ00000000號裁
    決書，據以裁處異議人罰鍰新臺幣三千元，並記違規點數二
    點之處分。
三、異議意旨略以：異議人當天車速緩慢，所載運砂石並無飛散
    情形，原處分機關依道路交通管理處罰條例第三十條第一項
    第二款之「所載貨物飛散」規定舉發，即無理由。又警察機
    關取締砂石車注意事項第一條第五項規定，砂石車違規之取
    締重點為「有無飛散、滲漏、覆蓋帆布（高速公路）」，其
    中「覆蓋帆布（高速公路）」以括弧表示其適用範圍僅限高
    速公路，而異議人當日所行駛為彰化縣溪州鄉○○路，非高
    速公路，顯無此法規之適用。且依交通部路政司七十年四月
    二十四日路臺監字第○二五四號函所示，貨車裝載碎石、寸
    石、中石、機軋碎石如不飛散或墜地，且不行駛高速公路，
    自免依道路交通管理處罰條例第三十條第一款之規定處罰及
    改正，否則仍應嚴密覆蓋，異議人所載運砂石並無飛散情形
    ，且非行駛於高速公路，原處分機關據以裁罰，實無理由，
    為此聲明異議等情。
四、經查：
  (一)異議人即受處分人甲○○確於九十四年九月四日晚上七時許
    ，駕駛車牌號碼二○二—ＨＬ號營業貨運曳引車，行經彰化
    縣溪州鄉○○路，因裝載砂石未覆蓋帆布，經警攔查當場掣
    單舉發等情，業據證人即當場舉發之警員李國平、李永昌到
    庭證述屬實，並有彰化縣警察局彰警交字第Ｉ000000
    00號舉發違反道路交通管理事件通知單及現場照片附卷可
    稽，復經彰化縣警察局北斗分局查處無誤，有該分局九十四
    年十月三日北警分五字第○九四○○二三六○一號函在卷足
    參，是此部分之事實，堪予認定。
  (二)異議人雖辯稱：其當日車速緩慢，所載運之砂石並無飛散情
    形云云，惟證人李國平、李永昌均證稱：當時異議人所駕車
    輛之車斗已經載滿砂石，經過震動碎石子會掉落下來，可能
    造成後面車輛擋風玻璃破損，車輛亦可能打滑等語，異議人
    所載運者既為裝滿車斗之砂石，又未覆蓋帆布即貿然行駛，
    則砂石於行駛中會發生「貨物飛散」之情形，乃屬事理之必
    然。再者，關於車輛裝載貨物禁止飛散之規定乃在確保行車
    安全，因而是否有飛散之虞應由一般經驗客觀判斷，非由行
    為人主觀認定，是以異議人空言徒以其車速緩慢，無砂石飛
    散情形云云，尚不足採。且道路交通管理處罰條例第三十條
    第一項第二款之規定，其立法意旨係在防止車輛所裝載之貨
    物飛散，致生危害交通安全或污染道路環境，而異議人上開
    駕車裝載砂石未覆蓋帆布之事實，業已與上述立法意旨有違
    。
  (三)異議人另辯稱：依警察機關取締砂石車注意事項第一條第五
    項規定及交通部路政司七十年四月二十四日路臺監字第○二
    五四號函示，砂石車裝載貨物僅行經高速公路始須覆蓋帆布
    云云，惟警察機關取締砂石車注意事項係內政部警政署所頒
    布之行政規則，指示執勤員警對於取締砂石車應注意事項，
    其中第一條係規定執勤員警應攔查砂石車違規之重點指示，
    並未規定非行駛於高速公路之砂石車載運砂石時即得不覆蓋
    帆布。且異議人所駕車輛既滿載砂石，即有飛散之高度可能
    ，自與交通部路政司七十年四月二十四日路臺監字第○二五
    四號函示內容不相當。另依上開道路交通安全規則第七十七
    條第一項第一款及裝載砂石土方車輛使用專用車輛或專用車
    廂規定第三條第七款規定，砂石車上本應有機械式可密覆裝
    置或備有帆布能緊密覆蓋貨廂之裝置，俾能防止所裝載之貨
    物滲漏、掉落、飛散或臭氣外洩致生危害交通安全或污染道
    路環境，從而，本件異議人既駕駛車輛裝載砂石，自應遵守
    上揭規定。
  (四)是本件違規事證明確，應依法論處，異議人所辯，均無可採
    。本件異議人既有上述違規事實，原處分機關依道路交通管
    理處罰條例第三十條第一項第二款及同條例第六十三條第一
    項之規定裁處異議人罰鍰新臺幣三千元，並記違規點數二點
    之處分，並無不當。本件異議為無理由，應予駁回。
據上論斷，應依道路交通管理處罰條例第八十七條第二項，道路
交通案件處理辦法第十九條，裁定如主文。
中　　華　　民　　國　九十四　年   十一 　月   三十   日
                    交通法庭    法　官　鄭雅文
以上正本證明與原本無異。
如不服本裁定，應於送達後五日內，向本院提出抗告狀。
中　　華　　民　　國　九十四　年   十一 　月   三十   日
                            　　書記官　鄭翔元
